臺灣高等法院刑事判決
110年度交上訴字第154號
上  訴  人  臺灣宜蘭地方檢察署檢察官
被      告  鐘于祐




上列上訴人因被告過失致死案件，不服臺灣宜蘭地方法院110年
度交訴字第27號，中華民國110年8月27日第一審判決（起訴案號
：臺灣宜蘭地方檢察署110年度偵字第621號），提起上訴，本院
判決如下：
    主  文
上訴駁回。
    事  實
一、鐘于祐為「宏銘棚架舞台企業」之員工，其於民國109年12
    月20日22時許，將其所駕駛車牌號碼000-0000號自用小貨車
    停放在宜蘭縣宜蘭市中山路1段與和平路之路口（沿中山路1
    段路邊停放，車頭朝南、車尾朝北），其進行舞台拆卸作業
    時，本應注意任何人不得利用道路為工作場所，工程進行中
    ，應樹立警告標誌，夜間並應安裝警告燈，倘若停於路邊之
    車輛，遇視線不清時，應顯示停車燈光或反光標識，而當時
    客觀上無不能注意之情事，竟疏未注意，未於上開自用小貨
    車車尾放置警示標誌，且其為了搬運器具而將車斗放下，致
    使車斗遮住車尾警示閃光，迨游子昕騎乘車牌號碼000-0000
    號普通重型機車，沿中山路1段由北向南直行行經該處時，
    已然閃避不及而撞上上開自用小貨車，因而受有心跳休止、
    創傷性休克、頸部深度撕裂傷、肱骨上端閉鎖性骨折等傷害
    ，經送往國立陽明大學附設醫院急救，最終因頭胸挫傷、右
    頸部撕裂傷致創傷性休克，於同日23時28分許宣告急救無效
    死亡。
二、案經臺灣宜蘭地方檢察署檢察官偵查起訴。
    理  由
壹、程序事項：
一、按被告以外之人於審判外之言詞或書面陳述，除法律有規定
    者外，不得作為證據；又被告以外之人於審判外之陳述，雖
    不符合同法第159條之1至第159條之4之規定，但經當事人於
    審判程序同意作為證據，法院審酌該言詞陳述或書面陳述作
    成時之情況，認為適當者，亦得為證據。當事人、代理人或
    辯護人於法院調查證據時，知有第159條第1項不得為證據之
    情形，而未於言詞辯論終結前聲明異議者，視為有前項之同
    意，刑事訴訟法第159條第1項及第159條之5分別定有明文。
    查本案言詞辯論終結前，檢察官、被告未就本判決所引用之
    各該被告以外之人於審判外之陳述及所調查之證據主張有刑
    事訴訟法第159條第1項不得為證據之情形（見本院卷第85頁
    ），審酌各該證據作成時並無違法及證明力明顯過低之瑕疵
    等情況，認為適當，是本案經調查之證據均有證據能力。
二、至於以下所引其餘非屬供述證據部分，既不適用傳聞法則，
    復查無違法取得之情事存在，自應認同具證據能力。
貳、實體事項：
一、事實認定部分： 
  ㈠上開犯罪事實，業據被告於原審及本院審理時均坦承不諱（
    見原審卷第62頁、本院卷第88頁），並經告訴人游璽正於偵
    查中指訴(見109年度相字第399號卷第71頁)、復有國立陽明
    大學附設醫院診斷證明書、道路交通事故現場圖、道路交通
    事故調查報告表㈠、㈡、消防機關救護紀錄表、勘驗筆錄、相
    驗屍體證明書、檢驗報告書、相驗蒐證照片、監視器擷取畫
    面、監視器錄影檔案、現場蒐證照片及交通部公路總局臺北
    區監理所110年3月5日北監基宜鑑字第1100006382號函暨函
    附基宜區0000000案鑑定意見書1份在卷可稽(見相字卷第15
    、16至39、42至43、54、66、72、73至76、78至93頁、偵字
    第621號卷第9至11頁)。
  ㈡按任何人不得利用道路為工作場所；停於路邊之車輛，遇視
    線不清時，應顯示停車燈光或反光標識；工程進行中，應樹
    立警告標誌，夜間並安裝警告燈。道路交通安全規則第140
    條第3款、第112條第1項第12款、第143條分別定有明文。經
    查，被告供稱其為了拆卸舞台設備而將車輛臨時停放在路邊
    ，且沒有在車輛後方放置三角錐，現場亦無其他人員協助指
    揮，而其雖然有打閃雙黃警示燈，但因為車尾車斗放下，故
    警示燈遭車斗擋住，致使被害人騎乘機車靠近事發地點時，
    閃避不及而釀成本件車禍事故，被害人因而死亡，則被告之
    過失行為與被害人之死亡間，顯具有相當因果關係，被告就
    本案之發生，有過失等情，甚為顯然，鑑定意見亦同此結論
    ，有上開鑑定意見書在卷可稽(見偵字第621號卷第11頁)，
    雖被害人對於本案之發生亦與有過失，然並不影響被告有前
    揭過失之認定，是被告所為上開犯行，應堪以認定。
  ㈢綜上各情相互酌參，被告上開任意性之自白經核與事實相符
    ，堪可採信，本案事證明確，被告上開犯行洵堪認定，應依
    法論科。
二、論罪科刑: 
  ㈠核被告所為，係犯刑法第276條之過失致人於死罪嫌。被告於
    偵查犯罪機關未察覺其犯行前，親自報警並承認為肇事人，
    並願接受裁判，有道路交通事故肇事人自首情形紀錄表及勤
    務指揮中心受理110報案紀錄單各1紙在卷可憑(見相字卷第4
    4、46頁)，被告行為合於自首要件，請依刑法第62條前段規
    定減輕其刑。
  ㈡原審亦同此見解，並以行為人之責任為基礎，審酌被告駕駛
    自用小貨車，行經行車管制號誌正常運作岔路口，夜間占用
    車道停車施工不當，且無交通維護相關措施，未於車後方設
    置警示設施，有礙車輛通行，致釀本件車禍，其過失情節非
    輕，且造成被害人死亡結果，對於被害人家屬造成之傷痛，
    永遠無法回復，犯罪所生損害非輕，然考量被害人亦有行經
    行車管制號誌正常運作岔路口，夜間疏未注意車前狀況採取
    安全措施之過失，並考量被告犯後業已坦承過失，犯後態度
    良好，惟尚未與被害人家屬達成和解，兼衡被告於原審審理
    中自陳國中畢業，從事搭棚架舞台工作，家庭經濟狀況勉持
    等一切情狀，量處被告有期徒刑5月，並諭知易科罰金之折
    算標準，經核原審認事用法並無不當，量刑亦屬妥適，應予
    維持。 
三、對檢察官上訴意旨不採之理由：
  ㈠檢察官上訴意旨略以：被告駕駛自用小貨車停放在宜蘭縣宜
    蘭市中山路1段與和平路之路口，其進行舞台拆卸作業時，
    疏未注意任何人不得利用道路為工作場所，工程進行中，應
    樹立警告標誌，夜間並應安裝警告燈，倘若停於路邊之車輛
    ，遇視線不清時，應顯示停車燈光或反光標識，而未於該自
    用小貨車車尾放置警示標誌，且其為了搬運器具而將車斗放
    下，致使車斗遮住車尾警示閃光，迨被害人游子昕騎乘機車
    ，沿中山路1段由北向南直行行經該處時，已然閃避不及而
    撞上該自用小貨車，因而受有心跳休止、創傷性休克、頸部
    深度撕裂傷、肱骨上端閉鎖性骨折等傷害，經送往國立陽明
    大學附設醫院急救，最終因頭胸挫傷、右頸部撕裂傷致創傷
    性休克，急救無效死亡。被告之過失行為所生危害甚鉅，然
    事發後，被告未釋出善意關心慰問，亦未主動積極找被害人
    家屬談後續賠償事宜，僅交由保險公司處理，態度甚為消極
    。且被告所為造成被害人家屬承受喪失至親之精神上莫大創
    傷與無可挽回之遺憾，惟被告無和解誠意，案發迄今猶未賠
    償被害人家屬之損害，犯後態度不佳。而原審僅量處被告有
    期徒刑5月，其量刑顯屬過輕，不足以警惕被告於夜間占用
    車道停車施工時應盡之注意義務，不符合罪刑相當之原則云
    云。
  ㈡按關於刑之量定，係實體法上賦予法院得裁量之事項，倘其
    量刑已以行為人之行為罪責為基礎，並斟酌刑法第57條各款
    所列情狀，在法定刑度內，酌量科刑，如無偏執一端，致明
    顯失出失入情形，上級審法院即不得單就量刑部分遽指為不
    當或違法。經查，原審業以行為人之行為罪責為基礎，就其
    刑之裁量，斟酌刑法第57條各款所列情狀，就被害人因被告
    之過失行為致死亡之結果、自首之情事暨未與被害人家屬達
    成和解、犯後態度等節予以審酌，故原審於法定刑度內，酌
    量科刑，尚無偏執一端，致明顯失出失入之情形。且依交通
    部公路總局臺北區監理所110年3月5日北監基宜鑑字第11000
    06382號函暨函附基宜區0000000案鑑定意見書之鑑定意見略
    以：「鐘于祐駕駛自小客車，行經行車管制號誌正常運作岔
    路口，夜間占用車道停車施工不當，且無交通維護相關措施
    ，未於車後方設置警示設施，有礙車輛通行，為肇事主因。
    游子昕駕駛普通重機車，行經行車管制號誌正常運作岔路口
    ，夜間疏未注意車前狀況採取安全措施，為肇事次因」等節
    ，有上開鑑定意見書在卷可稽(見偵字第621號卷第11頁)，
    由此可證本案被告之行為固有過失而為肇事主因，然被害人
    疏未注意車前狀況以採取安全措施，亦與有過失為而肇事次
    因，已據本院說明如前，故尚難將本案全部之肇事因素歸究
    予被告一人承擔；另衡以被告於行為後有自首之情事，亦有
    道路交通事故肇事人自首情形紀錄表及勤務指揮中心受理11
    0報案紀錄單各1紙在卷可憑(見相字卷第44、46頁)，此亦為
    有利於被告之減刑事由；再參以被告於原審及本院審理時對
    上情亦均坦承不諱等節資為其犯後態度之審酌因素之一，原
    審復已考量被害人因而死亡、被告尚未與被害人家屬達成和
    解等節而為量刑，是徵諸上情，本案原審關於刑之量定既已
    參酌前開各項事由等一切情狀逐一審酌，原審之量刑客觀上
    並無失出失入、致違反一般量刑之審酌事項，是檢察官上訴
    意旨猶指摘原判決量刑過輕云云，難認允洽，尚不能據以認
    定原判決關於刑之裁量有何違誤或不當。
四、綜上，本院經核原審認事用法，尚無不合，量刑尚稱妥適，
    應予尊重，檢察官以原審量刑過輕為由提起上訴，經核為無
    理由，業據本院說明如前，其上訴應予以駁回。
據上論斷，應依刑事訴訟法第368條，判決如主文。
本案經檢察官王正皓到庭執行職務。
中　　華　　民　　國　　110 　年　　12　　月　　30　　日
                  刑事第二十五庭審判長法　官  邱滋杉
                                      法　官  陳彥年
                                      法　官  黃翰義
以上正本證明與原本無異。
如不服本判決，應於收受送達後20日內向本院提出上訴書狀，其
未敘述上訴之理由者並得於提起上訴後20日內向本院補提理由書
（均須按他造當事人之人數附繕本）「切勿逕送上級法院」。
                                      書記官  邱鈺婷
中　　華　　民　　國　　111 　年　　1 　　月　　3 　　日
附錄：本案論罪科刑法條全文　　　　　　　　　　　　　　
中華民國刑法第276條
因過失致人於死者，處5年以下有期徒刑、拘役或50萬元以下罰
金。